【裁判字號】    99,監宣,14
【裁判日期】    990420
【裁判案由】    監護宣告
【裁判全文】
臺灣花蓮地方法院民事裁定              99年度監宣字第14號
聲  請  人  丙○○
代  理  人  張秉正律師
相  對  人  乙○○
第  三  人  甲○○
上列聲請人聲請輔助宣告事件，本院裁定如下：
    主      文
宣告乙○○（男，民國○○年○月○日生、國民身分證號碼：
Ｚ000000000號）為受輔助宣告之人。
選定丙○○（男，民國○○年○月○○日生、國民身分證號碼：
Ｚ000000000號）為受輔助宣告之人之輔助人。
指定甲○○（女，民國○○年○○月○○日生，身分證統一編號：
Ｚ000000000號）為會同開具財產清冊之人。
程序費用新臺幣壹仟元由受輔助宣告之人負擔。
    理    由
一、聲請意旨略以：聲請人之父即相對人因患老年失智症及憂鬱
    症等病症，現況已不能為（受）意思表示或辨識其效果，為
    此依民事訴訟法第597條之規定，聲請對相對人為監護宣告
    或輔助宣告等語。
二、按法院對於監護宣告之聲請，認為未達因精神障礙或其他心
    智缺陷，致不能為意思表示或受意思表示，或不能辨識其意
    思表示之效果之程度者，得依第15條之1第1項規定，為輔助
    之宣告。對於因精神障礙或其他心智缺陷，致其為意思表示
    或受意思表示，或辨識其意思表示效果之能力，顯有不足者
    ，法院得因本人、配偶、四親等內之親屬、最近一年有同居
    事實之其他親屬、檢察官、主管機關或社會福利機構之聲請
    ，為輔助之宣告。民法第14條第1、3項及第15條之1定有明
    文。
三、經查：聲請人主張之事實，業據其提出玉里榮民醫院診斷證
    明書、戶籍謄本等件為證。本院並依職權前往玉里榮民醫院
    ，並於鑑定人平烈勇醫師前，勘驗相對人之精神狀況，相對
    人坐在輪椅上，衣著整潔，意識尚清楚，偶而有恍忽情形，
    對答正常，對數字計算較無概念；再訊據鑑定人平烈勇醫師
    稱以：個案為血管性之失智症，自中風後，影響到腦部功能
    ，生活需他人協助，其餘詳如鑑定報告。復據行政院國軍退
    除役官兵輔導委員會玉里榮民醫院就本件所提出之精神鑑定
    報告亦認以：相對人在民國95年2月發生中風，造成身體左
    側較無力，動作稍嫌不便，有輕微憂鬱和健忘現象，直至兩
    年前開始，譚員的記憶力明顯減退，定向感變差，判斷力和
    自我照顧能力亦到影響。腦斷層檢查結果顯示:右腦頂葉處
    有血管梗塞，輕度腦萎縮，心理測驗報告其認知功能障礙程
    度為輕度失智症。衡鑑測驗分數分別為:迷你精神狀態測驗
    (MMSE)為12分，知能篩檢測驗(CASI C-2.O)為37分，臨床失
    智症量表（CDR）為2分。譚員的整體認知功能明顯退化，記
    憶力、時間定向感、抽象概念及問題解決能力皆落於缺損範
    圍。譚員因中風而腦部萎縮，使得認知功能受損，尤其是記
    憶力和判斷能力，其病程會導致智力和整體社會功能逐漸衰
    退。因血管性失智症產生精神障礙，雖然能簡短回答部分問
    題，但其判斷理解能力受損，致其辨識其意思表示效果之能
    力，顯有不足等語，有前開玉里榮民醫院民國99年4月12 日
    玉醫醫字第0990003268號函檢附之精神鑑定報告書1份附卷
    可稽。本院認相對人因輕度失智症，致辨識其意思表示效果
    之能力顯有不足，爰依民法第14條第3項之規定，宣告相對
    人乙○○為受輔助宣告之人。
四、按法院為監護之宣告時，應依職權就配偶、四親等內之親屬
    、最近1 年有同居事實之其他親屬、主管機關、社會福利機
    構或其他適當之人選定1 人或數人為監護人，並同時指定會
    同開具財產清冊之人。法院為前項選定及指定前，得命主管
    機關或社會福利機構進行訪視，提出調查報告及建議。監護
    之聲請人或利害關係人亦得提出相關資料或證據，供法院斟
    酌。法院選定監護人時，應依受監護宣告之人之最佳利益，
    優先考量受監護宣告之人之意見，審酌一切情狀，並注意下
    列事項：(一)受監護宣告之人之身心狀態與生活及財產狀況
    。(二)受監護宣告之人與其配偶、子女或其他共同生活之人
    間之情感狀況。(三)監護人之職業、經歷、意見及其與受監
    護宣告之人之利害關係。(四)法人為監護人時，其事業之種
    類與內容，法人及其代表人與受監護宣告之人之利害關係。
    民法第1111條、第1111條之1分別定有明文。次按受輔助宣告
    之人，應置輔助人。輔助人及有關輔助之職務，準用上開規
    定，同法第1113條復另有明文。又民事訴訟法第604條第1項
    規定，監護宣告之裁定，應同時選定監護人及指定會同開具
    財產清冊之人，並附理由。上開規定，於輔助宣告聲請事件
    準用之，民事訴訟法第624條之1第3項亦定有明文。
五、本院依職權囑請社團法人花蓮縣兒童暨家庭關懷協會對本件
    進行訪視結果略以：聲請人為相對人之次子及相對人之主要
    照顧者，聲請動機為便利執行相對人之照料事宜。經訪員實
    際訪視，聲請人之住家環境及其所提供之照顧相對人之品質
    皆尚佳，無明顯不利於相對人之情況，聲請人及其家人亦無
    不當照顧相對人之情事。因相對人與現任配偶處於分居及衝
    突關係中，故現任配偶不宜擔任會同開具財產清冊之人等語
    ，有該協會民國99年4月12日花兒家受第0990011號函檢送之
    監護宣告訪視報告附卷可考；本件審酌聲請人既為受輔助宣
    告人乙○○之子，當能善盡照顧乙○○之責，另第三人即聲
    請人之現任配甲○○已同意為本件會同開具財產清冊之人乙
    節，有筆錄及戶籍謄本在卷可考，則第三人甲○○既為聲請
    人之現任配偶，則以其等之關係密切，當能善盡監督受輔助
    宣告人乙○○之財產狀況。綜上，聲請人為受輔助宣告人乙
    ○○之子，由其負責護養及照顧乙○○並管理其財產，應能
    符合乙○○之最佳利益，爰選定聲請人為乙○○之輔助人，
    併指定第三人甲○○為會同開具財產清冊之人。又依民法第
    1113條準用同法第1099條之規定，於輔助宣告開始時，輔助
    人對於受輔助宣告人乙○○之財產，應會同第三人甲○○，
    於2個月內開具財產清冊，並陳報法院，併此敘明。
六、依民事訴訟法第608條第1項，裁定如主文。
中    華    民    國    99    年    4     月    20    日
                  家事法庭      法  官  沈士亮
正本係照原本作成。
如不服本裁定關於選定輔助人之部分，應於送達後十日內向本院
提出抗告狀，並繳納抗告費新臺幣1千元；其餘關於輔助宣告之部
分，不得抗告。
中    華    民    國    99    年    4     月    22     日
                                書記官  陳景源

司法院資訊處製作；財團法人民間司法改革基金會備份。
